臺灣臺中地方法院刑事判決
110年度金訴字第571號
公  訴  人  臺灣臺中地方檢察署檢察官
被      告  童憶芸


選任辯護人  康皓智律師
            邱聖翔律師            
上列被告因詐欺等案件，經檢察官提起公訴（109年度偵字第305
48號、110年度偵字第4201號），本院判決如下：
    主    文
童憶芸幫助犯洗錢防制法第十四條第一項之一般洗錢罪，處有期
徒刑肆月，併科罰金新臺幣貳萬元，罰金如易服勞役，以新臺幣
壹仟元折算壹日。又犯三人以上共同詐欺取財罪，處有期徒刑壹
年伍月；未扣案犯罪所得新臺幣肆仟元沒收，於全部或一部不能
沒收或不宜執行沒收時，追徵其價額。均緩刑肆年，緩刑期間付
保護管束，並應按如附表二所示賠償金額及方式向被害人陳明德
支付損害賠償，且向指定之政府機關、政府機構、行政法人、社
區或其他符合公益目的之機構或團體提供壹佰陸拾小時之義務勞
務，暨接受貳場次之法治教育。
    犯罪事實
一、童憶芸明知金融機構帳戶係個人財產交易進行之表徵，擅自
    出租不詳他人使用，足以使實際使用者隱匿其真實身分與他
    人進行交易，從而逃避追查，對於他人藉以實施詐欺取財及
    一般洗錢等行為有所助益，竟仍為賺取報酬，基於縱使他人
    利用其帳戶實施詐欺取財、一般洗錢等犯行亦不違反其本意
    之幫助犯意，於民國109年9月初某時，在臺中市統一便利商
    店港中門市，以每月租金新臺幣（下同）1萬元作為對價，
    出租其所申辦國泰世華商業銀行帳號000-000000000000號帳
    戶（下稱國泰帳戶），並將國泰帳戶之存摺、提款卡及密碼
    透過店到店服務寄送予某真實姓名年籍不詳、綽號「鄭丞佑
　　」之成年人，而容任該不詳他人使用國泰帳戶；該不詳他人
    即分別意圖為自己不法所有，基於詐欺取財及一般洗錢之犯
    意，各以如附表一詐欺方式欄所示方式，致如附表一告訴人
    欄所示于慧芳、洪嫻如、鄭添誌等人均陷於錯誤，而陸續轉
    帳存款，並因而於如附表一匯入時間欄所示時間，在其等當
    時各自所在地點，將如附表一詐得金額欄所示金額轉帳存款
    至國泰帳戶，該不詳他人即以此方式詐得如附表一所示款項
    ，隨後再將該等款項均提領殆盡，以此輾轉利用國泰帳戶提
    領詐得款項後再予以隱匿之方式，製造金流斷點，從而隱匿
    此部分詐欺特定犯罪所得之去向。嗣于慧芳、洪嫻如、鄭添
    誌察覺有異報警處理，始悉上情。
二、童憶芸明知現今社會金融機構、自動櫃員機廣布，利於一般
    大眾至自身所在附近隨時提領自身所申辦金融機構帳戶內之
    款項，倘非涉及不法，收款人欲隱匿其真實身分以避免後續
    追查，應無可能刻意給付相當報酬委請專人代為提供金融機
    構帳戶並出面提領其內不明款項，加以詐欺集團成員經常徵
    得人頭金融機構帳戶供被害人匯款後委請專人出面提領所詐
    得款項，此情亦經公眾媒體多所報導而廣為流傳，竟仍為賺
    取報酬，以縱係提供金融機構帳戶收取詐欺取得之款項後再
    予提領而參與犯罪組織及洗錢亦不違背其本意之不確定故意
　　，加入由「張丹」、「張智傑」及其他負責取款之不詳成員
    等人所組成3人以上、以實施詐術為手段而具有持續性、牟
    利性之有結構性組織（下稱本案詐欺集團），分擔提供金融
    機構帳戶供收取詐得款項後再予提領之工作，相約依所提領
    款項百分之4之金額作為對價，而參與本案詐欺集團之犯罪
    組織；並於參與期間內，與「張丹」、「張智傑」及其他負
    責取款之不詳成員等人共同意圖為自己不法之所有，基於3
    人以上詐欺取財及一般洗錢之犯意聯絡，先由童憶芸提供其
    所申辦華南商業銀行帳戶000-000000000000號帳戶（下稱華
    南帳戶），復由不詳成員於110年9月7日12時58分許起多次
    撥打電話聯繫陳明德，佯稱係其親戚，因沒錢支付員工薪水
    故需貸款云云，致陳明德陷於錯誤，而於此後某時至109年9
    月8日10時48分許之期間，在新北市鶯歌永昌郵局，陸續匯
    款合計98萬元至前揭成員指示之華南帳戶及中國信託商業銀
    行000-000000000000號帳戶，本案詐欺集團即以此方式共同
    詐得該等款項，而上開款項中經匯入華南帳戶之部分，旋由
    童憶芸依「張智傑」之指示，於110年9月8日11時40分許，
    在臺中市華南銀行沙鹿分行臨櫃及以自動櫃員機分次提領合
    計68萬元，其提領並攜出該等款項後即取出其可先行支領之
    報酬1萬2,000元，並在該銀行附近之停車場將其餘66萬8,00
    0元交由在外等候取款之不詳成員清點確認後集中交付「張
    智傑」等不詳成員，以此輾轉利用華南帳戶等金融機構帳戶
    提領詐得款項後再交與不詳他人予以隱匿之方式，製造金流
    斷點，從而隱匿上開詐欺特定犯罪所得之去向。嗣陳明德察
    覺有異而報警處理，始悉上情。
三、案經于慧芳、洪嫻如、鄭添誌、陳明德分別訴由臺中市政府
    警察局清水分局、新北市政府警察局三峽分局報告臺灣臺中
    地方檢察署檢察官偵查起訴。
    理    由
壹、程序方面 
一、本案證人即告訴人陳明德於警詢時之證述，對被告童憶芸而
    言非係在檢察官或法官訊問程序時所為證述，依組織犯罪防
    制條例第12條第1項中段規定，不得作為認定被告違反組織
    犯罪防制條例之證據，惟本案其他非屬組織犯罪防制條例之
    罪部分，則不受上開特別規定之限制，仍得依刑事訴訟法相
    關規定決定其得否作為證據（最高法院103年度台上字第291
    5號判決意旨參照）。
二、除上開警詢證述不得採為證明被告違反組織犯罪防制條例之
    證據外，本判決以下所引用被告以外之人於審判外之陳述，
    檢察官、被告均不爭執其證據能力，且迄至言詞辯論終結前
    亦未聲明異議，本院審酌上開陳述作成之情況並無違法不當
    之情形或證明力明顯過低之瑕疵，爰依刑事訴訟法第159條
    之5第1項及第2項規定，認均得為證據。
貳、實體方面
一、認定事實所憑證據及理由
　㈠犯罪事實欄一部分
　　訊據被告矢口否認有何上開犯行，辯稱：伊當時是剛好缺錢
    想多賺一點錢、沒有想那麼多，伊有將國泰帳戶出租，「鄭
    丞佑」說是為了做比特幣的交易平台，伊覺得這是合法的工
    作等語；辯護人則為其辯稱：被告所交付國泰帳戶是作為儲
    蓄險理財工具，被告不可能置其平日理財工具於風險中，其
    當時才20歲、社會經驗未豐，詐欺集團是利用比特幣在日常
    生活比較罕見使被告誤信，被告亦屬遭詐騙之被害人，被告
    未受有利益、無不法意圖等語（見本院卷第41至43、55至61
    、103至106頁）。經查：
　⒈被告曾為賺取報酬，而於前開時、地，以每月租金1萬元作為
    對價，將國泰帳戶之存摺、提款卡及密碼寄送予「鄭丞佑
　　」；而後該不詳他人即以前揭方法詐欺如附表一所示各告訴
    人，並利用國泰帳戶作為人頭帳戶，致各告訴人陷於錯誤而
    於上開時、地，將前開款項轉帳存入國泰帳戶內，旋經不詳
    成員提領殆盡等情，為被告所不爭執，且據證人即告訴人于
    慧芳、洪嫻如、鄭添誌於警詢時指述明確（見偵4201卷第25
    至26、35至37、59之1至60頁），並有國泰帳戶之客戶基本
    資料及帳戶交易明細查詢資料、內政部警政署反詐騙諮詢專
    線紀錄表、金融機構聯防機制通報單、各告訴人提出之轉帳
    交易明細影本、存摺封面及內頁明細影本、通話紀錄翻拍照
    片、警員職務報告及監視器錄影畫面擷圖、被告與「鄭丞佑
　　」間之通訊軟體對話紀錄擷圖各1份存卷可參（見偵4201卷
    第19至23、27至28、31至32、39、43至57、61至65、85、99
    至103、115至117頁），此部分事實自堪認定。是被告同意
    將國泰帳戶之存摺、提款卡及密碼提供上開不詳他人使用，
    該不詳他人即持以詐欺各告訴人供其等匯入款項後再予提領
　　，而有助成詐欺取財、洗錢等情事乙節，首堪確認。
  ⒉另被告不知悉「鄭丞佑」之真實姓名、年籍及工作等個人背
    景資訊，僅能提出其於案發後與「鄭丞佑」間之通訊軟體對
    話紀錄，此前之對話紀錄則均已刪除等節，業據被告於偵訊
    及本院準備程序時自承在卷（見偵4201卷第112頁、本院卷
    第41頁），並有上開對話紀錄擷圖附卷可查（見偵4201卷第
    115至117頁），顯見被告對於「鄭丞佑」之背景全然陌生，
    彼此間並無任何特殊交情及信任關係可言。而衡諸社會常情
　　，金融機構帳戶係個人進行財產交易等參與社會活動之重要
    工具，攸關個人之信用與權益，且此等帳戶開戶時必須核實
    個人身分，係以個人之身分為基礎而具有強烈屬人性，加以
    現今社會上置自身之金融機構帳戶不用，反刻意利用他人所
    提供者以供存提領與財產犯罪有關之款項，藉以逃避查緝等
    情形，亦經公眾媒體多所報導而廣為流傳，是以金融機構帳
    戶不僅專有性甚高，其存摺、提款卡及密碼更係個人隱私，
    倘非本人或與本人具有相當信賴關係者，一般人實無任意將
    上開物品提供不詳陌生他人使用之理，此為一般人依通常社
    會生活認知所易於體察之常識。本案被告曾申辦數個金融機
    構帳戶，分別供購買儲蓄險、薪資轉帳等用途，且被告知悉
    申辦金融機構帳戶需本人親自持證件開戶，開戶過程並非困
    難，金融機構帳戶即係供存提領款項之用，倘輕易交付他人
    使用並非正常等節，各據被告於偵訊、本院準備程序及審理
    中供承明確（見偵4201卷第113頁、本院卷第41至42、105頁
　　），被告當已具備上開使用金融機構帳戶之常識，知悉倘不
    詳他人特意對外徵求金融機構帳戶之存摺、提款卡及密碼，
    可能係為收受、提領詐欺取財等特定犯罪所得使用，且提領
    後會產生遮斷資金流動軌跡以逃避國家追訴、處罰之效果。
    則被告仍逕自將國泰帳戶之存摺、提款卡及密碼提供不詳他
    人，並同意該人持以使用，以致自己完全無法了解、控管國
    泰帳戶之使用方法及流向，顯見被告容任該人使用國泰帳戶
    以遂行詐欺取財及一般洗錢犯行，對此有所預見而不違其本
    意，其具有幫助上開詐欺取財及一般洗錢犯行之不確定故意
    ，甚為明確。
　⒊至被告及辯護人固以前揭情詞置辯。惟查，被告就上開犯行
    初於警詢時表示國泰帳戶係遺失，全然否認有何出租國泰帳
    戶等提供存摺、提款卡予他人之情節（見偵4201卷第13至15
    頁），倘被告認為其出租金融機構帳戶予所謂比特幣交易平
    台當真係合法之工作，衡情豈會於到案後不予直言，反故為
    上開不實陳述？是其所辯稱主觀上認為出租國泰帳戶係合法
    乙節，已難採信；又被告主觀上既知悉此等出租金融機構帳
    戶之情形與常情有違，卻在「鄭丞佑」未提出任何確實擔保
    會正常合法使用國泰帳戶之情形下，即為供非正常之用途而
    逕自交付上開物品，被告仍係有意放任其任意交付上開物品
    所可能產生之風險。辯護人固再辯稱被告亦係遭詐騙之被害
    人，惟本案實難與社會上一般純粹遭他人所騙而陷於錯誤交
    付財物之情形相提並論，蓋在後者情形，被害人於遭詐騙當
    下或不知悉自己正在交付財物，縱或知悉自己正在交付財物
　　，該等財物亦不具有前揭金融機構帳戶之專有、個人隱私等
    性質，且金錢等財物可供花費之用途甚多，並非通常均供作
    犯罪使用，是縱被害人將該等財物交付不詳他人，其對於所
    交付財物主觀上亦毫無犯罪認識之可言，相對於此，被告主
    觀上既知悉其交付他人使用之國泰帳戶本身並非可供其他多
    樣用途之金錢等財物，復具有前揭專有、個人隱私等性質，
    則被告將此等帳戶提供不詳他人使用時，對於交付此類物品
    將極易供該不詳他人持以存提領與財產犯罪有關款項之情，
    即應係有所預見且不違反其本意，不能僅因被告提供國泰帳
    戶之存摺、提款卡及密碼時可能同時併存有其他僥倖之交付
    動機，即認被告對於提供此類物品係與一般遭詐騙交付財物
    之被害人一樣全無犯罪之認識。是被告及辯護人前開所辯均
    不足採，無從資為對被告有利之認定。
　㈡犯罪事實欄二部分
　　訊據被告矢口否認有何上開犯行，辯稱：伊當時只想多賺一
    點錢、沒有想那麼多，「張丹」說他們是做比特幣的平台，
    會員人數太多、金錢的量比較大，要跟伊租帳戶，會員轉錢
    進去，伊再領出來給外務，伊覺得這是合法的工作等語；辯
    護人則為其辯稱：被告所提供華南帳戶是薪轉帳戶，被告不
    可能將上開帳戶置於風險中，其是接到通知國泰帳戶為警示
    帳戶才知道有風險，且被告是從自己帳戶提領款項，與傳統
    車手大相逕庭，被告亦屬遭詐騙之被害人，被告與被害人達
    成和解、無不法意圖，另無法排除「張丹」、「張智傑」與
    取款之不詳成員等人是同一人等語（見本院卷第41至43、55
    至61、103至106頁）。經查：
　⒈被告於前開時間向「張丹」、「張智傑」等本案詐欺集團成
    員應徵及安排出租金融機構帳戶並代為提領其內所匯入不明
    款項之工作後，曾提供華南帳戶供收取款項後再予提領，並
    相約以所提領款項百分之4之金額作為對價，嗣不詳成員即
    以前開方式，致告訴人陳明德陷於錯誤，告訴人陳明德遂將
    前開合計98萬元之款項匯款至前揭各該金融機構帳戶，而上
    開款項中經匯入華南帳戶之部分，旋由被告依「張智傑」之
    指示於上開時、地提領、攜出前開款項並取出其可先行支領
    之部分報酬，再將餘款交由不詳成員清點確認後集中交付「
　　張智傑」等不詳成員。上開各節，均為被告所不爭執，並據
    告訴人陳明德於警詢時證述其受騙匯款在卷（見偵30548卷
    第9至10頁），另有郵政跨行匯款申請書影本、內政部警政
    署反詐騙諮詢專線紀錄表、金融機構聯防機制通報單、告訴
    人陳明德及被告提出之存摺封面及內頁交易明細影本、被告
    與「張丹」、「張智傑」等人間之通訊軟體對話紀錄擷圖、
    華南帳戶之交易明細查詢資料、監視器錄影畫面擷圖各1份
    存卷可參（見偵30548卷第23至107頁、核交卷第21至25、29
    至31頁），是此部分事實首堪認定。又告訴人陳明德既係將
    前開合計98萬元之款項分別匯款至前揭成員指示之若干金融
    帳戶，其中合計68萬元之款項旋為被告所提領，參以告訴人
    陳明德於警詢時並未提及有何取回任何款項之情（見偵3054
    8卷第9至10頁），自堪認其餘30萬元之款項另經其他負責取
    款之不詳成員前往提領殆盡；基此，本案詐欺集團之成員既
    有負責確認被告提供之華南帳戶可正常使用之「張丹」、負
    責安排被告取款之「張智傑」及其他負責取款之不詳成員等
    3人以上之成員，有被告於警詢時之供述可參（見偵30548卷
    第13至15頁），參以本案詐欺集團係事先預備數個人頭金融
    機構帳戶，並訓練相互配合向被害人實施詐術及取款層轉之
    人力，俾能於被害人遭詐騙後立即提出金融機構帳戶以供匯
    款並迅即予以提領，足徵本案詐欺集團之運作須投入相當之
    時間、資金及人員等規劃成本，當非僅係隨意組成立即實施
    犯罪，且係於一定期間內持續以實施詐術為手段牟利所組成
    集團，自係組織犯罪防制條例所指犯罪組織。另本案詐欺集
    團成員所涉係詐欺犯罪，且係最輕本刑為6月以上有期徒刑
    以上之刑之罪，其等因而取得之犯罪所得當係洗錢防制法第
    3條所指特定犯罪所得，則其等特意事先預備人頭金融機構
    帳戶並指示告訴人陳明德匯款至各該帳戶，再由被告等人前
    往提領詐得款項後交由前開不詳成員集中交付「張智傑」等
    不詳成員，顯係為隱匿該等犯罪所得之去向始為此等安排，
    自亦構成洗錢防制法第2條第2款所指洗錢行為。
　⒉而被告不知悉「張丹」、「張智傑」等本案詐欺集團成員之
    真實姓名及年籍等個人背景資訊，僅得透過其等所使用通訊
    軟體帳號與其等聯絡等節，業據被告於警詢時自承在卷（見
    偵30548卷第15頁），顯見被告對於上開人等之背景全然陌
    生，彼此間並無任何特殊交情及信任關係可言。基此，依一
    般常情事理，現今社會金融機構、自動櫃員機廣布，利於一
    般大眾至自身所在附近隨時提領自身所申辦金融機構帳戶內
    之款項，倘非所欲提領款項涉及不法，收款人欲隱匿其真實
    身分以避免後續追查，應無可能刻意給付相當報酬委請專人
    代為提供金融機構帳戶並出面提領其內不明款項，加以詐欺
    集團成員經常徵得人頭金融機構帳戶供被害人匯款後委請專
    人出面提領所詐得款項，此情亦經公眾媒體多所報導而廣為
    流傳；本案被告既有前開申辦金融機構帳戶供各該理財用途
    之經驗，復具備使用個人金融機構帳戶之常識，均如前述，
    則其對於上開不詳成員刻意徵求華南帳戶供匯入款項、又要
    求被告代為出面提領所匯入款項並為此支付相當報酬，焉有
    可能毫不起疑而詢問確認上開不詳成員究為何人及其徵求使
    用帳戶及他人代為提款之必要性？況自本案被告提款之情狀
    以觀，被告係接獲「張智傑」預告將有款項匯入即開始待命
　　，直至接獲款項匯入通知後，被告立即前往金融機構確認款
    項確已入帳並提款，且被告於「張智傑」告以倘銀行人員詢
    問提款用途即告知買車或還款之不實說詞後，尚且會舉一反
    三自行編造家裡整修需用錢之不實說詞，另被告不乏臨櫃提
    領部分款項，再至一旁自動櫃員機提領所餘款項之情形，又
    於提領款項後隨即將款項攜出交付在外等候之不詳成員，有
    前開被告與「張智傑」間之通訊軟體對話紀錄擷圖、華南帳
    戶之交易明細查詢資料、監視器錄影畫面擷圖存卷可參（見
    偵30548卷第87至105頁、核交卷第21至25、29至31頁）；而
    衡諸一般銀行辦理儲匯業務之常情，他人所匯款項一旦入帳
    ，通常僅持有存摺、提款卡及密碼之人可得提領，倘非擔心
    金融機構帳戶遭警示管制，應無特意待命僅為等候款項匯入
    後得以立即提領之必要，又被告既知應提領款項之總額，應
    一次予以提領完畢即可，若無恐遭銀行行員察覺有異之疑慮
    ，更不須大費周章分批提領，甚且向銀行人員編造提款目的
    之說詞，佐以「張智傑」已指派不詳成員前往提款地點附近
    等待被告並欲拿取被告所提領款項，卻又僅在外等待而不併
    同入內，此等行徑亦係可疑，足見被告提款之情狀在在悖於
    常情殊甚，實非被告所能諉為不知，則被告猶配合上開成員
    之指示，刻意為自己及上開成員排除可能遭行員起疑之情形
    ，顯見被告所稱代為提款之工作與一般單純代為提款之情形
    有別，倘非其了解上開不詳成員為何人及其等隱藏真實身分
    之緣由，應無全未懷疑即提供華南帳戶並配合該集團不詳成
    員不合常理之指示、輕信答應代為出面提領款項之理。是被
    告同意提供華南帳戶供匯入不明款項，並同意提領再交付該
    等款項時，應已預見該等款項可能為詐欺犯罪之詐得款項、
    其可能係分擔本案詐欺集團此一犯罪組織之工作並參與隱匿
    特定犯罪所得去向之洗錢行為，猶提供華南帳戶供收取詐得
    款項後再予提領轉交他人，其主觀上具有縱使係提供金融機
    構帳戶收取詐得款項後再予提領而參與犯罪組織及洗錢亦不
    違背其本意之不確定故意，至為明確，自堪認其前開行為係
    基於參與本案詐欺集團之犯罪組織及與本案3人以上之不詳
    他人共同遂行詐欺犯罪、一般洗錢等行為之犯意所為。至被
    告及辯護人固以前開情詞置辯，惟其等所辯顯與被告前開所
    述及其曾密切配合指示、迅即分批提款並積極排除他人起疑
    等客觀行為所彰顯主觀上意思不能合致，堪認僅係被告卸責
    之詞，不足資為對被告有利之認定。
　㈢綜上所述，本案事證已臻明確，被告所為上開各犯行堪以認
    定，均應予依法論科。
二、論罪科刑
　㈠被告就犯罪事實欄一所為固有提供國泰帳戶之存摺、提款卡
    及密碼以幫助上開不詳他人從事詐欺取財、洗錢之不確定故
    意，業如前述，然詐欺取財之方式甚多，依卷存事證，尚不
    足認被告對該不詳他人是否採用刑法第339條之4第1項各款
    所定加重手段有所認知或容任，公訴意旨亦未就此部分起訴
    或舉證，故被告所為應尚非幫助上開規定所示加重詐欺取財
    行為。是核被告就犯罪事實欄一所為，係犯刑法第30條第1
    項前段、洗錢防制法第14條第1項幫助一般洗錢罪及刑法第3
    0條第1項前段、第339條第1項幫助詐欺取財罪；就犯罪事實
    欄二所為，則係犯組織犯罪防制條例第3條第1項後段參與犯
    罪組織罪、刑法第339條之4第1項第2款3人以上共同詐欺取
    財罪及洗錢防制法第14條第1項一般洗錢罪。被告與「張丹
    」、「張智傑」及其他負責取款之不詳成員等人間，就上開
    3人以上共同詐欺取財及一般洗錢犯行具有犯意聯絡及行為
    分擔，應論以共同正犯。另被告就犯罪事實欄一所為，係以
    一提供帳戶行為，致告訴人于慧芳、洪嫻如、鄭添誌分別依
    上開不詳他人指示轉帳存款而受有損害，且同時觸犯上開各
    罪，均為想像競合犯，應依刑法第55條前段從一重處斷，並
    論以幫助一般洗錢罪。被告就犯罪事實欄二所為分次提領告
    訴人陳明德所匯款項之各舉止，係於相近之時間、地點密接
    為之，且犯罪目的與所侵害法益同一，在刑法評價上以視為
    數個舉動之接續施行，合為包括之一行為予以評價較為合理
    ，應屬接續犯；且被告就犯罪事實欄二所為，係於參與本案
    詐欺集團此一犯罪組織之行為繼續中，為上開加重詐欺取財
    及一般洗錢之犯行，該參與犯罪組織與加重詐欺取財及一般
    洗錢之行為有所重合，應為想像競合犯，依刑法第55條前段
    從一重論以3人以上共同詐欺取財罪（最高法院109年度台上
    字第3945號判決意旨參照）。又被告就犯罪事實欄一、二所
    為，兩者犯罪時間有所間隔，有被告於本院準備程序時之供
    述可佐（見本院卷第42頁），其行為方式亦有差異而可顯然
    區分，且係侵害不同法益，應係基於分起之犯意所為，行為
    亦互殊，自應予分論併罰。公訴意旨就犯罪事實欄一雖僅敘
    及不詳他人分別詐欺告訴人鄭添誌、于慧芳而使其等於109
    年9月7日匯款至國泰帳戶之款項各僅2萬9,987元、3萬元，
    惟告訴人鄭添誌、于慧芳尚有因遭同次詐欺而分別於同日轉
    帳、存入2萬,9987元、3萬元至國泰帳戶，故其等遭詐得之
    款項實分別係合計5萬9,974元（計算式：2萬9,987元＋2萬9,
    987元＝5萬9,974元）、6萬元（計算式：3萬元＋3萬元＝6萬元
    ）等節，有前開帳戶交易明細查詢資料附卷可查（見偵4201
    卷第21頁），應可認定；因此部分與經起訴部分具有事實上
    一罪之關係，而為起訴效力所及，本院自應併予審理。另公
    訴意旨雖未論及被告就犯罪事實欄二所為尚有參與犯罪組織
    罪之適用，惟此與被告所犯前揭3人以上共同詐欺取財及一
    般洗錢等部分有想像競合犯之裁判上一罪關係，依審判不可
    分原則而為起訴效力所及，且經本院於審理中當庭告知被告
    亦可能涉犯此部分罪名（見本院卷第95頁），無礙其防禦權
    之行使，本院自應併予審理；又起訴書僅記載告訴人陳明德
    遭詐騙陷於錯誤而將前開68萬元款項匯入華南帳戶，惟其遭
    被告所屬詐欺集團共同詐得之款項實不僅止於匯入華南帳戶
    部分，而係及於其將另外30萬元匯入華南帳戶以外部分，因
    此與經起訴部分具有事實上一罪之關係，為起訴效力所及，
    是本院亦應併予審理。
　㈡被告就犯罪事實欄一所為係幫助他人實行一般洗錢犯行，為
    幫助犯，應依刑法第30條第2項按正犯之刑減輕之；另被告
    就其所犯幫助詐欺取財犯行原應依刑法第30條第2項減輕其
    刑，而本案此部分係從一重論以幫助一般洗錢罪，為予適度
    評價，爰於本判決後述依刑法第57條科刑時一併衡酌該部分
    減輕其刑事由。
　㈢爰審酌被告並非無謀生能力，仍貪圖不法利益，出租國泰帳
    戶供不詳他人使用，復共同參與本案詐欺告訴人陳明德之犯
    行，並分擔提供華南帳戶供收取詐得款項再予提領之工作，
    其上開各犯行造成各告訴人受騙而將上開財物匯款至各該帳
    戶，旋經提領一空而損失前揭財物，所為助長社會詐欺取財
    及洗錢風氣，並使國家對於本案其他犯罪行為人追訴與處罰
    困難，應予非難，另斟酌被告犯後猶心存僥倖，飾詞否認上
    開各犯行，其與告訴人于慧芳、洪嫻如均以被告不予賠償達
    成和解，與告訴人鄭添誌以被告賠償3,000元達成和解並已
    給付，與告訴人陳明德則以被告分期賠償合計12萬元達成和
    解，迄已給付8,000元，而告訴人于慧芳、陳明德均表示同
    意被告受緩刑之宣告等情，有辯護人提出之各該簡訊擷圖、
    本院公務電話紀錄表、和解書及轉帳明細擷圖各1份存卷可
    參（見本院卷第111至114、119至121、127至129、133至135
    頁），參以被告之素行，其所受教育反映之智識程度、就業
    情形、家庭經濟及生活狀況等一切情狀（見本院卷第107頁
    ），暨檢察官具體求刑及被告對於科刑範圍之意見後，分別
    量處如主文所示之刑，並就其所犯幫助一般洗錢罪部分諭知
    罰金如易服勞役之折算標準，以示懲儆。至被告所犯上開各
    罪分屬得易服社會勞動之罪、不得易服社會勞動之罪，依刑
    法第50條應由被告自行決定是否於裁判確定後請求檢察官聲
    請定應執行刑，爰不於本判決中合併定其應執行之刑。
　㈣又被告前未曾因故意犯罪受有期徒刑以上刑之宣告，有臺灣
    高等法院被告前案紀錄表1份在卷可稽，被告犯後已如前述
    與各該告訴人達成和解並為前開賠償，可認其犯罪所生損害
    經部分回復，而部分告訴人表示同意被告受緩刑之宣告，被
    告此後亦別無其他犯罪紀錄；本院審酌上開各情狀，認被告
    經此刑事偵審追訴程序及刑之宣告後，應能知所警惕，諒無
    再犯之虞，上開所宣告之刑應以暫不執行為適當，惟為督促
    被告日後確能記取教訓，本院認尚有賦予一定負擔之必要，
    爰依刑法第74條第1項第1款、第2項第3款、第5款、第8款、
    第93條第1項第2款等規定併予宣告如主文所示緩刑，並諭知
    緩刑期間內付保護管束，被告應按如附表二所示賠償金額及
    方式向告訴人陳明德支付損害賠償，且向指定之政府機關、
    政府機構、行政法人、社區或其他符合公益目的之機構或團
    體提供如主文所示義務勞務，暨接受如主文所示法治教育。
    倘被告違反本院諭知之負擔而情節重大，足認此次宣告之緩
    刑難收其預期效果而有執行刑罰之必要者，檢察官尚得聲請
    撤銷本案緩刑之宣告，併此敘明。
三、保安處分 
　　被告雖係以一行為觸犯上開參與犯罪組織、3人以上共同詐
    欺取財及一般洗錢等罪，依刑法第55條前段從一重以3人以
    上共同詐欺取財罪處斷而為科刑，業如前述，原須審酌是否
    依組織犯罪防制條例第3條第3項宣告刑前強制工作，惟組織
    犯罪防制條例第3條第3項業經司法院大法官釋字第812號解
    釋以上開規定就受處分人之人身自由所為限制違反憲法比例
    原則及憲法明顯區隔原則之要求，與憲法第8條保障人身自
    由之意旨不符，而宣告上開規定應自該解釋公布之日即110
    年12月10日起失其效力，故本案無從依上開規定對被告宣告
    強制工作。
四、沒收　
　㈠被告等人共同就犯罪事實欄二所為係詐得98萬元，而被告提
    領其中68萬元後係先取出1萬2,000元，再將其餘66萬8,000
    元交回上開在外等候取款之不詳成員，均如前述，自堪認被
    告取得1萬2,000元，此部分犯罪所得並未扣案。然被告既已
    如前述與告訴人陳明德達成前開和解，並已賠償8,000元，
    有前開和解書及轉帳明細擷圖附卷可查（見本院卷第127至1
    29、133頁），足認被告於此範圍內之犯罪所得已實際合法
    發還告訴人陳明德，依刑法第38條之1第5項，爰不予宣告沒
    收或追徵；至其餘4,000元，因告訴人陳明德就此部分尚未
    實際受償，被告之犯罪所得亦未全數剝奪，是被告於此範圍
    內之犯罪所得仍應依刑法第38條之1第1項前段、第3項予以
    宣告沒收，併予宣告於全部或一部不能沒收或不宜執行沒收
    時，追徵其價額。惟倘被告嗣後依上開和解書繼續履行，則
    於其實際償還金額之同一範圍內，與已實際發還無異，自無
    庸再執行該部分犯罪所得之沒收，附此敘明（最高法院108
    年度台上字第672號判決意旨參照）。至上開交回不詳成員
    及由其他不詳成員提領之餘款部分，依卷存事證既不足認定
    被告對此具有事實上之共同處分權限，尚無從就此對被告為
    沒收或追徵之諭知（最高法院104年度台上字第3937號判決
    意旨參照）。又被告於本院準備程序時否認其有就犯罪事實
    欄一所為獲利（見本院卷第41頁），且依卷存事證不足為相
    反認定，爰不予宣告沒收，附此敘明。
　㈡被告固將國泰帳戶之存摺及提款卡交付不詳他人供犯罪事實
    欄一所為之用，其為此部分犯行復使用可供連結通訊軟體之
    不詳設備，另被告等人共同就犯罪事實欄二所為則使用華南
    帳戶之存摺、提款卡、印章及可供連結通訊軟體之不詳設備
　　，惟本院審酌該等物品均未扣案，存摺、提款卡及印章均屬
    得補發、重刻之物，可供連結通訊軟體之設備則為日常生活
    中所常見，倘予沒收或追徵，對於沒收制度所欲達成或附隨
    之社會防衛無何助益，欠缺刑法上重要性，爰依刑法第38條
    之2第2項均不予宣告沒收及追徵。
據上論斷，應依刑事訴訟法第299條第1項前段，組織犯罪防制條
例第3條第1項後段，洗錢防制法第14條第1項，刑法第11條前段
、第28條、第30條第1項前段、第2項、第339條第1項、第339條
之4第1項第2款、第55條前段、第42條第3項前段、第74條第1項
第1款、第2項第3款、第5款、第8款、第93條第1項第2款、第38
條之1第1項前段、第3項，刑法施行法第1條之1第1項，判決如主
文。
本案經檢察官潘曉琪提起公訴，檢察官朱介斌到庭執行職務。
中　　華　　民　　國　　110 　年　　12　　月　　22　　日
                  刑事第十三庭  審判長法  官  李宜娟
                                      法  官  林德鑫
                                      法  官　陳怡秀
以上正本證明與原本無異。
如不服本判決應於收受送達後20日內向本院提出上訴書狀，並應
敘述具體理由；其未敘述上訴之理由者，應於上訴期間屆滿後20
日內向本院補提理由書（均須按他造當事人之人數附繕本）「切
勿逕送上級法院」。
告訴人或被害人如不服判決，應備理由具狀向檢察官請求上訴，
上訴期間之計算，以檢察官收受判決正本之日起算。
　　　　                              書記官  劉雅玲
中　　華　　民　　國　　110 　年　　12　　月　　22　　日
附表一：
編號 告訴人  詐欺方式 匯入時間 詐得金額 （新臺幣） 一 于慧芳 不詳他人於109年9月7日16時45分許起，多次撥打電話予于慧芳，佯稱係購物網站及銀行人員，因訂單誤植會被扣款， 需操作自動櫃員機取消訂單云云。 109年9月7日 18時15分至同日18時20分許之期間 合計6萬元 （不含手續費）  二 洪嫻如 不詳他人於109年9月7日19時52分許起，多次撥打電話予洪嫻如，佯稱係購物客服人員及銀行人員，因工作人員疏失致誤設連續扣款，需操作自動櫃員機取消訂單云云。 109年9月7日 20時42分許 2萬9,989元 （不含手續費）  三 鄭添誌 不詳他人於109年9月7日20時29分許起，多次撥打電話予鄭添誌，佯稱係購物商家員工、銀行及郵局客服人員，因誤設訂單，需操作自動櫃員機重新設定云云。 109年9月7日 21時14分至同日21時30分許之期間 合計5萬9,974元 （不含手續費） 

附表二：
賠償金額及方式（新臺幣） 備註 童憶芸應賠償被害人陳明德拾貳萬元，自一一○年十二月五日起 ，於每月五日給付捌仟元。 左列緩刑負擔係依上開和解書（見本院卷第127頁）所載第二項內容而定，且與該部分給付義務同一。 

附錄本案論罪科刑法條：
中華民國刑法第30條第1項前段
（幫助犯及其處罰）
幫助他人實行犯罪行為者，為幫助犯。雖他人不知幫助之情者，
亦同。
幫助犯之處罰，得按正犯之刑減輕之。
中華民國刑法第339條第1項
（普通詐欺罪）
意圖為自己或第三人不法之所有，以詐術使人將本人或第三人之
物交付者，處5年以下有期徒刑、拘役或科或併科50萬元以下罰
金。
以前項方法得財產上不法之利益或使第三人得之者，亦同。
前二項之未遂犯罰之。
洗錢防制法第14條第1項
有第二條各款所列洗錢行為者，處7年以下有期徒刑，併科新臺
幣5百萬元以下罰金。
前項之未遂犯罰之。
前二項情形，不得科以超過其特定犯罪所定最重本刑之刑。
組織犯罪防制條例第3條第1項後段
發起、主持、操縱或指揮犯罪組織者，處3年以上10年以下有期
徒刑，得併科新臺幣1億元以下罰金；參與者，處6月以上5年以
下有期徒刑，得併科新臺幣1千萬元以下罰金。但參與情節輕微
者，得減輕或免除其刑。
具公務員或經選舉產生之公職人員之身分，犯前項之罪者，加重
其刑至二分之一。
犯第1項之罪者，應於刑之執行前，令入勞動場所，強制工作，
其期間為3年。
前項之強制工作，準用刑法第90條第2項但書、第3項及第98條第
2項、第3項規定。
以言語、舉動、文字或其他方法，明示或暗示其為犯罪組織之成
員，或與犯罪組織或其成員有關聯，而要求他人為下列行為之一
者，處3年以下有期徒刑，得併科新臺幣3百萬元以下罰金：
一、出售財產、商業組織之出資或股份或放棄經營權。
二、配合辦理都市更新重建之處理程序。
三、購買商品或支付勞務報酬。
四、履行債務或接受債務協商之內容。
前項犯罪組織，不以現存者為必要。
以第5項之行為，使人行無義務之事或妨害其行使權利者，亦同
。
第5項、第7項之未遂犯罰之。
中華民國刑法第339條之4第1項第2款
犯第339條詐欺罪而有下列情形之一者，處1年以上7年以下有期
徒刑，得併科1百萬元以下罰金：
一、冒用政府機關或公務員名義犯之。
二、三人以上共同犯之。
三、以廣播電視、電子通訊、網際網路或其他媒體等傳播工具，
    對公眾散布而犯之。
前項之未遂犯罰之。